臺灣基隆地方法院刑事判決　　　　　　96年度交簡上字第26號
上　訴　人　臺灣基隆地方法院檢察署檢察官
被　　　告　丙○○
上列上訴人因被告犯過失傷害案件，不服本院基隆簡易庭96年度
基交簡字第236號，中華民國96年8月31日第一審簡易判決（聲請
簡易判決處刑書案號：臺灣基隆地方法院檢察署96年度偵緝字第
185號），提起上訴，本院合議庭判決如下：
    主      文
上訴駁回。
丙○○緩刑貳年。
    事實及理由
一、本案經本院審理結果，認原審簡易判決以被告係犯刑法第28
    4條第1項前段之過失傷害罪，判處其拘役50日，減為拘役25
    日，如易科罰金以新臺幣2000元折算 1日，其認事用法及量
    刑均無不當，應予維持，除補充「被告於本院審理時之自白
    」為證據外，餘皆引用原審簡易判決書所記載之事實、證據
    及理由（如附件）。
二、檢察官上訴意旨略以：被告丙○○駕車與告訴人發生車禍，
    致其受傷，迄今置之不理，毫無悔意，原審僅判處拘役50日
    ，減為拘役25日，其量刑過輕，因之請求檢察官提起上訴等
    語。
三、惟查：原審認被告過失傷害之罪證明確，並於量刑時綜合全
    案犯罪情節，審酌被告未曾有犯罪科刑紀錄，素行良好，及
    其因一時疏失而肇事、本件被告之過失情節、告訴人之傷勢
    ，暨被告犯後尚未能與告訴人達成和解，然均坦承犯行等一
    切情狀，對被告量處拘役50日，減為拘役25日，並諭知易科
    罰金之折算標準，經核其認事及用法並無違誤，且量刑時就
    上訴人所指各節均已審酌，其量刑亦屬恰當。從而，上訴人
    以原審量刑過輕指摘原判決不當，難認為有理由，應予駁回
    。
四、末查，被告前未曾因故意犯罪受有期徒刑以上刑之宣告，此
    有臺灣高等法院被告前案紀錄表 1份在卷可參，於本件中因
    一時過失，致罹刑典，惟犯後均坦承犯行，且嗣後已與告訴
    人達成和解，此有本院和解筆錄 1份在卷可參，堪認被告經
    此次科刑教訓後，應知警惕而無再犯之虞，本院認為前開對
    其宣告之刑，以暫不執行為適當，爰依刑法第74條第1項第1
    款之規定，併予宣告緩刑2年，以啟自新。
據上論斷，應依刑事訴訟法第455條之1 第1項、第3項、第368條
、第373條，刑法第74條第1項第1款，判決如主文。
本案經檢察官李元銘到庭執行職務。
中　　華　　民　　國　　96　　年　　12　　月　　31　　日
                  刑事第三庭  審判長法    官  鄭景文
                                    法    官  林淑鳳
                                    法    官  鄭培麗
以上正本證明與原本無異。
本件不得上訴。
中　　華　　民　　國　 096　　年　　12　　月　　31　　日
                                    書 記 官  潘端典
附件：
臺灣基隆地方法院刑事簡易判決　　　 96年度基交簡字第236號
聲　請　人　臺灣基隆地方法院檢察署檢察官
被　　　告　丙○○　男　33歲（民國○○年○月○○日生）
　　　　　　　　　　身分證統一編號：Ｚ000000000號
　　　　　　　　　　住臺中縣豐原市○○街417巷6號
　　　　　　　　　　居基隆市○○區○○街224號4樓
上列被告因過失傷害案件，經檢察官聲請以簡易判決處刑（96年
度偵緝字第185 號），本院判決如下：
    主  文
丙○○因過失傷害人，處拘役伍拾日，如易科罰金，以新台幣貳
仟元折算壹日，減為拘役貳拾伍日，如易科罰金，以新台幣貳仟
元折算壹日。
    事實及理由
一、本件除就犯罪事實及證據部分，補充及更正下列內容外，其
    餘犯罪事實及證據均引用檢察官聲請簡易判決處刑書之記載
    ，如附件：
（一）犯罪事實部分
    1.就聲請簡易判決處刑書犯罪事實欄第5 行所載「依當時情
      況」之後，補充「天候晴、日間自然光線、路面乾燥無缺
      陷且視距良好無障礙物，客觀上並無不能注意之情事」。
    2.就聲請簡易判決處刑書犯罪事實欄第7 行所載「原本同向
      尾隨在丙○○車後，由乙○○所騎乘，車牌號碼UUA-711
      號重機車」，應更正為「同向由乙○○騎乘，車牌號碼為
      UUA-711 號之重型機車」。
    3.補充「基隆市警察局警員接獲勤務中心通報，前往現場處
      理時，被告丙○○在場主動表明為肇事者而接受裁判」。
（二）證據部分
    1.補充「證人吳曉華於本院調查時證稱當日其夫乙○○騎乘
      機車搭載其沿基隆市○○街行駛，經過上坡路段後，間隔
      2 、3 臺汽車之距離，始為被告車輛停放之位置，其行駛
      至被告停放車輛之位置前，均未見被告有打開車門之動作
      ，亦未見到有人站在被告駕駛之車輛外要進入車內，直到
      行駛至被告駕駛車輛之左後車門之位置，其始見被告在車
      內打開車門，車門與機車發生撞擊，其即飛到被告車輛後
      方等語，及證人即基隆市警察局交通隊員警游宏明到庭證
      稱其經交通隊值班臺之通知至本件車禍現場，被告當時表
      示將車輛停妥後，正欲打開左前車門時，即遭同向行駛之
      機車撞及左前車門，當時被告之精神狀況良好，且被告係
      閱覽過談話紀錄表，確認記載內容正確後，始在談話紀錄
      表上簽名，被告當時並非表示係在上車後始遭機車撞及等
      情，堪信被告於警詢時，確坦承係其於下車開啟車門之際
      ，未注意其他車輛之行向，貿然打開車門造成本件車禍，
      另被告於本院調查時陳稱其就本件車禍之發生確有過失，
      因其上車時未注意後方來車即開啟車門，上車後其聽到旁
      觀者說撞到人，其始下車查看，並未開啟車門撞及乙○○
      騎乘之機車云云，然據被告所述情節，其係開啟車門上車
      後，乙○○騎乘之機車始撞及其車輛，當時被告駕駛之車
      輛既呈現靜止狀態，且發生擦撞之際，被告係位於車內，
      並非被告開啟車門之際，則被告如何注意後方來車，足認
      被告所述情節，顯與其自承確有未注意後方來車之過失等
      情不符，自難認被告所述情節為可信。」
    2.聲請簡易判決處刑書證據並所犯法條欄（二）所載「道路
      交通安全規則第112 條第1 項第15款」，應更正為「道路
      交通安全規則第112 條第3 項」。
二、論罪科刑部分
（一）被告於汽車停車，開啟車門時，應注意行人、其他車輛，
      並讓其先行，且依當時天候、光線及路面等情況，客觀上
      並無不能注意之情形，竟於停妥車輛後，未及注意同向車
      輛之行進狀況，貿然開啟車門，致同向由乙○○騎乘之機
      車閃避不及發生擦撞，造成乙○○受有傷害，足認被告所
      為前開駕駛行為，確有過失，且與乙○○所受之傷害間，
      具有相當因果關係，核被告所為，係犯刑法第284 條第1
      項前段之過失傷害罪。
（二）另按在有偵查犯罪職權之公務員知悉犯罪事實與犯罪之人
      前，向該公務員陳述自己犯罪之事實，並願接受裁判，即
      屬自首（最高法院75年台上字第1634號、50年台上字第65
      號分別著有判例可資參照）。本件被告於肇事後留在現場
      ，並於警員前往現場處理時，當場承認為肇事人，表示願
      接受裁判等情，業經證人游宏明證述在卷，並有基隆市○
      ○○道路交通事故報案人須知在卷可證，應足認定，而被
      告既在警方查悉其所為上開犯行前，主動向警員坦承犯行
      ，並願接受裁判，參酌首揭所述，即成立自首，雖被告事
      後辯稱當時其係上車之際，未注意後方來車，造成本件車
      禍之發生云云，然就其對於本件車禍之發生確有過失一節
      仍坦承無誤，堪信被告仍有悔悟之心，爰依刑法第62條前
      段之規定減輕其刑。
（三）爰審酌被告未於停妥車輛開啟車門之際，注意其他車輛之
      行向，貿然開啟車門，造成本件車禍之發生，致乙○○受
      有前開傷害，且被告迄今未與被害人達成和解，又被告雖
      就車禍之發生情形避重就輕，惟被告於本院調查時，坦承
      就本件車禍之發生應負過失責任，且前無犯罪紀錄，併被
      害人之受傷程度等一切情狀，量處如主文所示之刑，併諭
      知易科罰金之折算標準。
（四）又按犯罪在96年4 月24日以前者，除中華民國96年罪犯減
      刑條例另有規定外，有期徒刑、拘役或罰金，減其刑期或
      金額2 分之1 ；復以，依該減刑條例應減刑之罪，未經判
      決確定者，於裁判時，減其宣告刑，並應於判決主文同時
      諭知其宣告刑及減得之刑，中華民國96年罪犯減刑條例第
      2 條第1 項第3 款及第7 條分別定有明文。次按減刑後之
      易科罰金或易服勞役之折算標準，仍宜照原標準定之（法
      院辦理96年減刑案件應行注意事項第16項可資參照）。本
      件被告所為上開犯行，犯罪時間係在96年4 月24日以前，
      悉合於減刑要件，故應依上開減刑條例第2 條第1 項第3
      款之規定減刑，並依據法院辦理96年減刑案件應行注意事
      項第16項之規定，依原定標準諭知易科罰金之折算標準。
據上論斷，應依刑事訴訟法第449 條第1 項、第454 條第2 項，
刑法第284 條第1 項前段、第62條前段、第41條第1 項前段，刑
法施行法第1 條之1 ，中華民國96年罪犯減刑條例第2 條第1 項
第3 款、第7 條，逕以簡易判決處刑如主文。
中　　華　　民　　國　　96　　年　　8 　　月　　31　　日
                  基隆簡易庭法    官  邰婉玲
以上正本證明與原本無異。
如不服本判決，應於判決送達後10日內，向本院提出上訴書狀，
上訴於本院合議庭，並按他造當事人之人數附具繕本。
中　　華　　民　　國　　96　　年　　8 　　月　　31　　日
                            書 記 官  彭筠凱
附錄所犯法條：
中華民國刑法第284 條第1 項前段
（過失傷害罪）
因過失傷害人者，處6 月以下有期徒刑、拘役或5 百元以下罰金
，致重傷者，處1 年以下有期徒刑、拘役或5 百元以下罰金。
【附件】
臺灣基隆地方法院檢察署檢察官聲請簡易判決處刑書
　　　　　　　　　　　　　　　　　　 96年度偵緝字第185號
　　被　　　告　丙○○　男　32歲（民國○○年○月○○日生）
　　　　　　　　　　　　籍設台中縣豐原市○○里○○街417
　　　　　　　　　　　　巷6號
　　　　　　　　　　　　現居基隆市○○區○○街224號4樓
上列被告因過失傷害案件，業經偵查終結，認為以聲請簡易判決
處刑為宜，茲敘述犯罪事實及證據並所犯法條如下：
        犯罪事實
一、丙○○於民國95年7月23日下午，駕駛車牌號碼8673-FG號自
    小客車，沿基隆市○○街由北寧路往教忠街方向行駛。同日
    下午5時許，丙○○駛抵基隆市○○區○○街與新豐街口，
    並緊靠新豐街路邊停車後，準備向外開啟車門之際，原應注
    意行人、車輛，並讓其先行，而依當時情況，並無不能注意
    之情形，竟疏於注意，貿然將左側駕駛座車門打開，作勢要
    下車，以致原本同向尾隨在丙○○車後，由乙○○所騎乘，
    車牌號碼UUA-711號重機車，一時間閃避不及撞上而人車倒
    地，並致乙○○受有顱內出血、右枕部頭皮瘀腫、及右腿撕
    裂傷等傷害；以及致乙○○機車後載乘客吳曉華擦傷（丙○
    ○過失傷害吳曉華部分，未據告訴）。
二、案經乙○○、吳曉華（配偶獨立告訴）告訴偵辦。
        證據並所犯法條
一、被告於警訊時原已坦承，本件事故係肇因於他開啟車門之際
    未注意後方來車等語，惟被告於本署檢察官偵訊時忽更易前
    詞，改稱事故發生前他係要開門上車，不知何故乙○○之機
    車撞上來，他並無過失，而警訊筆錄簽名前他並未細看云云
    。惟查：
  （一）從卷附之現場照片11張及交通事故調查報告表1份（含
        道路交通事故現場圖1張）視之，事故現場係一筆直道
        路，且事故當時天候及能見度俱佳。倘被告當時果在車
        門邊準備開啟車門上車，此情早應在乙○○視線內，乙
        ○○當不可能視而不見，而直接撞上被告車輛；況若被
        告此種辯解實在，因屬相當罕見之情形，被告當無可能
        在警訊時不極力辯解，反而任意在筆錄上簽字，故被告
        前開辯解並不合於常理。是以本件事故應發生在被告停
        車後開啟車門時之事實，當可確認。
  （二）按被告向外開啟車門之際，原應注意行人、車輛，並讓
        其先行，道路交通安全規則第112條第1項第15款定有明
        文，且依當時情況，並無不能注意之情形，竟疏於注意
        ，突然將車門打開，以致發生碰撞事故，並致乙○○於
        傷，被告顯有過失。
  （三）另本件經送台灣省基宜區車輛行車事故鑑定委員會鑑定
        後，該委員會亦認為本件係被告路邊停車後開啟車門未
        注意左側來車並讓其先行，為事故之主要原因，此亦有
        該委員會之鑑定意見書1份在卷，益證被告確有過失。
  （四）又本件乙○○之受傷，係因被告未注意後方來車而開啟
        車門所致，自與被告之過失行為有相當因果關係。
    此外，復有告訴人乙○○之指訴、證人吳曉華之證述，以及
    行政院衛生署基隆醫院之驗傷診斷書1紙等附卷可稽。事證
    明確，被告犯嫌堪以認定。
二、核被告丙○○所為，係犯刑法第284條第1項前段之罪嫌。
三、依刑事訴訟法第451條第1項規定聲請逕以簡易判決處刑。
                    　此    致
臺灣基隆地方法院基隆簡易庭
中　　華　　民　　國　　96　　年　　5 　　月　　28　　日
            　　　　　　　　　　檢察官  甲　○　○
本件正本證明與原本無異
中　　華　　民　　國　　96　　年　　6 　　月　　4 　　日
                                書記官  吳  耿  
附錄所犯法條：
中華民國刑法第284條第1項
因過失傷害人者，處6月以下有期徒刑、拘役或5百元以下罰金，
致重傷者，處1年以下有期徒刑、拘役或5百元以下罰金。
附記事項：
本件係依刑事訴訟法簡易程序辦理，法院簡易庭得不傳喚被告、
輔佐人、告訴人、告發人等出庭即以簡易判決處刑；被告、被害
人、告訴人等對告訴乃論案件如已達成民事和解而要撤回告訴或
對非告訴乃論案件認有受傳喚到庭陳述意見之必要時，請即另以
書狀向簡易法庭陳述或請求傳訊。
